臺灣高雄地方法院刑事判決
111年度訴字第174號
公  訴  人  臺灣高雄地方檢察署檢察官  
被      告  李仁義




選任辯護人  劉彥伯律師（法律扶助）        
上列被告因公共危險等案件，經檢察官提起公訴（110年度偵字
第1223號、110年度偵字第6874號），被告於準備程序進行中，
就被訴事實為有罪之陳述，經受命法官告知簡式審判程序之旨，
並聽取被告、辯護人與公訴人之意見後，由本院合議庭裁定由受
命法官獨任依簡式審判程序審理，判決如下：
    主  文
李仁義犯損壞公務員職務上掌管之物品罪，處有期徒刑伍月，如
易科罰金，以新臺幣壹仟元折算壹日。
    事  實
一、緣李仁義於民國109年12月30日19時35分許，駕駛車號0000-
    00號自用小客車(下稱系爭車輛)搭載友人楊士隆、蘇益田及
    吳芳儒(已歿)等人，途經高雄市鳳山區錦田路與南光街口時
    違規紅燈右轉，適為擔服373警組執行巡邏勤務之高雄市政
    府警察局鳳山分局五甲派出所(下稱五甲所)員警董家和及副
    所長吳建銘發現，董家和以隨身警用電腦查詢，發現系爭車
    輛車主即李仁義為臺灣高雄地方檢察署於109年12月29日以1
　　09年雄檢榮偵服緝字第3173號發布之竊盜通緝犯，遂與吳建
    銘開啟警示燈並鳴笛攔查。李仁義為擺脫員警之追捕，明知
    在市區道路上闖紅燈、倒車行駛等行為，將造成正常行進中
    之車輛發生交通事故而釀成人命傷亡，竟罔顧其他用路人之
    安全、無視交通號誌，基於妨害公眾往來安全之犯意，駕車
    沿南光街、南正一路、林森路、鳳南路等路段疾駛並闖越多
    處路口紅燈。後經身著警用制服並配有警徽之董家和及吳建
    銘騎乘警用機車追捕至高雄市鳳山區林森路與鳳南路口時，
    李仁義見該路口為紅燈號誌且有多台民眾車輛停等在前，明
    知當時員警董家和、吳建銘是依法執行勤務，且警用機車是
    公務員職務上掌管之物品，復承前妨害公眾往來安全之犯意
    ，及基於妨害公務、損壞公務員職務上掌管物品之犯意，在
    鳳南路快車道急速倒車，致撞擊隨後趕至之董家和所騎乘之
    車號000-0000號警用機車，造成該警用機車車身左、右側有
    多處刮擦痕、左、右剎車桿尾端均斷裂、右後鏡鏡框破裂，
    幸而董家和即時跳車而未受傷，此時鳳南路之交通號誌已轉
    為綠燈，進入鳳南路之其他車輛因見系爭車輛急速倒車均紛
    紛閃避，吳建銘見狀立即喝令李仁義下車並對空鳴槍1槍，
    同時與董家和跑上前欲阻止李仁義離去，然李仁義不予理會
    ，仍繼續倒車迴轉並穿越鳳南路之車流往林森路由西往東方
    向逃逸，險些撞擊董家和及往來民眾，而以此強暴方式妨害
    員警依法執行職務，及損壞公務員職務上掌管之機車(毀損
    部分，未據告訴)，並致生公眾往來之危險。嗣經警在李仁
    義逃逸所棄置之系爭車輛上，扣得如附表所示之物。
　二、案經高雄市政府警察局鳳山分局報告臺灣高雄地方檢察署
      檢察官偵查起訴。
    理  由
一、被告李仁義（下稱被告）所犯係死刑、無期徒刑、最輕本刑
    為3年以上有期徒刑以外之罪，其於準備程序進行中就被訴
    事實為有罪之陳述，經受命法官告知簡式審判程序之旨，並
    聽取當事人之意見後，本院合議庭認無不得或不宜改依簡式
    審判程序進行之情形，爰依刑事訴訟法第273條之1第1項、
    第284條之1規定，裁定由受命法官獨任進行簡式審判程序。
    是本件證據調查依刑事訴訟法第273條之2規定，不受同法第
    159條第1項、第161條之2、第161條之3、第163條之1及第16
    4條至170條規定之限制。
二、上揭事實，業據被告於警詢、本院審理時坦承不諱（見警一
    卷第3至12頁、本院卷第35、43、51頁），核與證人吳建銘
    、董家和、蘇益田、楊士隆於警詢及偵訊時所證述之情節大
    致相符（吳建銘見警一卷第179至182頁、偵一卷第11至17頁
    、董家和見偵一卷第33至37、39至47頁，蘇益田見警一卷第
    99至106頁、警二卷第86至89頁、偵一卷第77至79、81頁、
    楊士隆見警二卷第49至60頁、偵一卷第67至69頁），並有被
    告之自白書、高雄市政府警察局刑事警察大隊搜索、扣押筆
    錄、扣押物品目錄表、扣押物品收據、被告與楊士隆LINE對
    話紀錄翻拍照片、車內位置示意圖、警方密錄器擷取畫面、
    109年12月30日、31日職務報告、高雄市政府警察局刑案件
    場勘察報告及照片等件在卷可參（見警一卷第13至23、111
    至115頁、警二卷第61至62、116至135頁、偵一卷第23至24
    、51、157至190頁），足認被告上開任意性自白與事實相符
    。從而，本案事證明確，被告如事實欄所載之犯行洵堪認定
    ，應依法論科。
三、論罪科刑
  ㈠刑法第135條第1項之規定，於被告上開行為後，於110 年1 
    月20日修正公布，並於同年月22日生效。修正前刑法第135 
    條第1 項原規定：「對於公務員依法執行職務時，施強暴脅
    迫者，處3 年以下有期徒刑、拘役或9,000元以下罰金。」
    修正後則規定：「對於公務員依法執行職務時，施強暴脅迫
    者，處3 年以下有期徒刑、拘役或30萬元以下罰金。」經依
    刑法第2條第1項規定比較新舊法，修正後刑法第135 條第1 
    項之法定刑度已較修正前提高，故修正後之規定並無較有利
    於被告之情形，應適用行為時即修正前刑法第135 條第1 項
    之規定處斷。
  ㈡刑法第138 條之損壞公務員職務上掌管之物品罪，祇要對於
    公務員職務上所掌管之物品，有毀棄、損壞、隱匿或致令不
    堪用之任一行為，罪即成立，不以兼具為限，而組成車輛之
    任一零件與配備，均具有其特定之功能性，如遭破壞，自足
    減損各該零件之功能及作用，並造成修復或更換零件之財物
    損失，均足成立損壞公務員職務上掌管之物品罪（最高法院
    88年度台上字第3742號判決意旨參照）。本案MTH-9813號警
    車係員警執行巡邏勤務、跟監及追緝等公務所駕駛之偵防機
    車，自屬公務員基於職務關係掌管之物品。而被告駕駛小客
    車倒車撞擊MTH-9813號警車，造成該警用機車車身左、右側
    有多處刮擦痕、左、右剎車桿尾端均斷裂、右後鏡鏡框破裂
    （見偵一卷第174至190 頁之車損照片），自已達損壞之程
    度甚明。
  ㈢刑法第185條第1項「以他法致生往來之危險」，其中「他法
    」，乃係指除損壞、壅塞以外，凡足以妨害公眾往來通行之
    方法，皆屬之（最高法院104年度台上字第144號刑事判決意
    旨參照）。本案被告明知南光街、南正一路、林森路、鳳南
    路為市區道路，於案發當時之下班時間車流量較大，竟因自
    身為通緝犯，為逃避員警查緝，而罔顧案發當時正值平日下
    班時分，該等路段人車往來頻繁，駕駛小客車一路闖越紅燈
    ，並在鳳南路快車道高速倒車，甚而撞擊隨後趕至之董家和
    所騎乘MTH-9813號警車，並險些撞擊行經該處之車輛，被告
    此般駕駛行為雖未壅塞道路，但客觀上足以導致所駕車輛失
    控，進而撞擊往來之其他車輛及用路人，致生往來之公共危
    險，依據上述說明，應構成刑法第185 條第1 項以他法致生
    往來之危險無訛。
  ㈣是以，核被告所為，構成修正前刑法第135 條第1 項之妨害
    公務執行罪、刑法第138 條之損壞公務員職務上掌管之物品
    罪及刑法第185 條第1 項之妨害公眾往來安全罪。又被告駕
    駛上述小客車闖越紅燈、急速倒車道路，因而撞擊行經該處
    之MTH-9813號警車受損之一行為，同時觸犯上開3 罪名，為
    想像競合犯，依刑法第55條規定，應從一重之刑法第138 條
    損壞公務員職務上掌管之物品罪處斷。
  ㈤爰以行為人責任為基礎，審酌被告於上述時、地，竟為逃避
    員警查緝，逕將所駕車輛疾駛闖越紅燈入鳳南路車道內，並
    不顧隨後趕至執行職務之員警董家和及其所騎乘MTH-9813號
    警車暨公眾往來之安全，因而急速倒車駛離妨害公務執行，
    並撞擊警車及妨害公眾往來安全，被告所為時實不足取；兼
    衡被告於本院審理時終能坦承犯行，堪認尚知所悔悟；併考
    量被告自陳國中肄業之智識程度、入監前擔任建築工人、未
    婚未育有子女、因患有僵直性脊椎炎，領有輕度殘障手冊，
    暨被告於本案犯罪之動機、手段等一切情狀，量處如主文所
    示之刑，並諭知易科罰金之折算標準。至於扣案如附表所示
    之物，固為被告所有，然無證據證明與本案有何關連，或係
    供本案犯罪所用之物，自無從於本案被告罪刑項下諭知沒收
    。 
據上論斷，應依刑事訴訟法第299條第1項前段，修正前刑法第13
5條第1項、刑法第138條、第185條第1項、第41條第1項前段、第
55條，刑法施行法第1條之1，判決如主文。
本案經檢察官黃嬿如提起公訴，檢察官劉淑慧到庭執行職務。
中　　華　　民　　國　　111 　年　　5 　　月　　11　　日
                  刑事第一庭  法  官  侯弘偉
以上正本證明與原本無異。
如不服本判決應於收受送達後20日內向本院提出上訴書狀，並應
敘述具體理由；如未敘述上訴理由者，應於上訴期間屆滿後20日
內向本院補提理由書（均須按他造當事人之人數附繕本）「切勿
逕送上級法院」。
因疫情而遲誤不變期間，得向法院聲請回復原狀。
中　　華　　民　　國　　111 　年　　5 　　月　　11　　日
                              書記官  劉冠宏
附表：
編號 扣押物品 備註 1 李仁義所有之SIM卡1張 見審訴卷第33至35頁 2 李仁義所有之Redmi行動電話1支（IMEI：000000000000000、000000000000000，無SIM卡） 同上 3 李仁義所有之iPhone行動電話1支（IMEI：000000000000000，無SIM卡） 同上 4 李仁義所有之自小客車3251-WR號跡證證物袋1包 同上 5 吳芳儒所有之血衣褲、項鍊、脫鞋1包 同上 

附錄本案法條：
修正前刑法第135條
對於公務員依法執行職務時，施強暴脅迫者，處三年以下有期徒
刑、拘役或九千元以下罰金。
意圖使公務員執行一定之職務或妨害其依法執行一定之職務或使
公務員辭職，而施強暴脅迫者，亦同。
犯前二項之罪，因而致公務員於死者，處無期徒刑或七年以上有
期徒刑；致重傷者，處三年以上十年以下有期徒刑。

刑法第138條
毀棄、損壞或隱匿公務員職務上掌管或委託第三人掌管之文書、
圖畫、物品，或致令不堪用者，處5年以下有期徒刑。

刑法第185條
損壞或壅塞陸路、水路、橋樑或其他公眾往來之設備或以他法致
生往來之危險者，處5年以下有期徒刑、拘役或1萬5千元以下罰
金。
因而致人於死者，處無期徒刑或7年以上有期徒刑；致重傷者，
處3年以上10年以下有期徒刑。
第1項之未遂犯罰之。